【裁判字號】    88,易,400
【裁判日期】    890518
【裁判案由】    賭博
【裁判全文】
臺灣基隆地方法院刑事判決                          八十八年度易字第四號
    公  訴  人  臺灣基隆地方法院檢察署檢察官
    被      告  丁○○○
                乙○○
                甲○○
                壬○○
                戊○○
                丙○○
                庚○○
                辛○○
                己○○
右列被告因賭博案件，經檢察官提起公訴（八十八年度偵字第三七四○號、第四二一
五號），本院判決如左：
    主  文
戊○○、丙○○、庚○○、辛○○、己○○連續在公眾得出入之場所賭博財物，各處
罰金壹仟元，如易服勞役均以參佰元折算壹日。
壬○○共同以賭博為常業，處有期徒刑參月，如易科罰金以參佰元折算壹日。
甲○○共同以賭博為常業，累犯，處有期徒刑陸月，如易科罰金以參佰元折算壹日。
丁○○○、乙○○共同以賭博為常業，累犯，丁○○○處有期徒刑捌月，併科罰金伍
仟元，乙○○處有期徒刑拾月，併科罰金捌仟元，罰金如易服勞役，均以參佰元折算
壹日。
扣案如附表壹、貳所示之物均沒收。
    事  實
一、丁○○○前於民國八十五年七月間因犯賭博罪，經本院判處有期徒刑五月，並經
    臺灣高等法院駁回上訴確定；又於八十六年五月間因違反建築法，經本院判處有
    期徒刑五月，併科罰金新臺幣（下同）十八萬元，有期徒刑如易科罰金以銀元三
    百元折算一日，罰金如易服勞役以罰金總額與六個月之日數比例折算確定，復於
    同年十月間違反建築法案件，經本院判處有期徒刑四月，如易科罰金以銀元三百
    元折算一日確定，上開二罪經本院裁定應執行有期徒刑八月，併科罰金十八萬元
    ，有期徒刑如易科罰金以銀元三百元折算一日，罰金如易服勞役以罰金總額與六
    個月之日數比例折算確定，於八十七年四月三日執行完畢。乙○○有竊盜、妨害
    名譽及違反著作權法案件前科，又於八十六年八月間因違反商業登記法案件，經
    本院判處有期徒刑六月，如易科罰金以銀元三百元折算一日確定，復於八十七年
    四月間因犯賭博罪，經臺灣高等法院判處有徒刑四月，如易科罰金以銀元三百元
    折算一日確定，上開二罪經臺灣高等法院裁定應執行有徒刑八月，如易科罰金以
    銀元三百元折算一日確定，於八十八年二月二十三日執行完畢。甲○○於八十六
    年八月間因犯賭博罪，經本院判處有期徒刑三月，併科罰金銀元五百元，有期徒
    刑如易科罰金以銀元三百元折算一日，罰金如易服勞役以銀元三百元折算一日；
    又於八十七年四月間因犯賭博罪，經臺灣高等法院判處有期徒刑三月，如易科罰
    金以銀元三百元折算一日確定，上開二罪經臺灣高等法院裁定應執行有期徒刑五
    月，如易科罰金以銀元三百元折算一日確定，於八十八年三月十一日執行完畢。
二、乙○○自八十八年五月間（起訴書記載為八十八年三月）某日起，在基隆市○○
    街六號地下室公眾得出入之場所，裝置監視器，經營未掛招牌之遊藝場，擺設電
    動賭博機具水果台、撲克牌、麻將台、象棋台、滾珠台、彈珠台、水果精靈、滾
    力輪、霹靂火、小瑪麗共七十三台，並與其配偶丁○○○、女兒甲○○及壬○○
    擔任開分、兌換現金、把風及過濾賭客之工作，彼四人共同基於常業賭博之犯意
    ，在上址與不定之顧客賭博財物，其中麻將台、彈珠台為由開分員為賭客以十比
    一之比率開分即十元開一分，水果台以一比五之比率即十元開五十分，供顧客與
    機具對賭，賭輸時分數被機台吃掉，若賭贏時可得不同倍數之分數，賭客不玩時
    所贏分數可向乙○○、丁○○○、甲○○、壬○○兌換現金，麻將台、彈珠台以
    一比十之比率折算現金即一分換十元，水果台以一比五之比率折算現金即一分換
    五元，乙○○、丁○○○、甲○○、壬○○並恃此維生，以之為常業。辛○○、
    己○○則各基於賭博之概括犯意，辛○○分別於八十八年五月十九日上午十時許
    及八十八年五月二十二日下午五時許，己○○則於不詳時間約三十餘次，先後在
    上址公眾得出入之場所，以上開遊藝場內所擺設之電動機具賭博財物，嗣於八十
    八年五月二十五日上午二時許，辛○○、己○○進入上開遊藝場欲賭博財物時，
    當場為警查獲，並扣得如附表一所示之物。詎乙○○、丁○○○、甲○○、壬○○又繼續其同一常業賭博之犯意，將已於八十八年五月二十五日上午零時二十分
    許，經警以觸犯賭博罪予以查扣張貼封條，且經清點數量、種類、製作清冊後放
    在原處，交付予丁○○○（起訴書記載為乙○○）保管之編號四至十、十九至三
    十三、三十九至五十、五十四至六十六號機具共四十七台，重新裝上ＩＣ板，為
    違背該查封標示效力之行為，另又擺設三十四台之電動賭博機具，以相同之方式
    供顧客與機具對賭。戊○○、丙○○、庚○○則各基於賭博之概括犯意，庚○○
    分別於八十八年六月二十日中午十一時許、八十八年六月二十四日下午五時許及
    八十八年六月二十五日下午七時許，戊○○、丙○○則於不詳時間至少一次以上
    ，先後在上址公眾得出入之場所，以該遊藝場內所擺設之電動機具賭博財物，嗣
    於八十八年六月二十五日下午十時許（起訴書記載為凌晨十時許），適有戊○○
    、丙○○、庚○○分別利用麻將台及彈珠台賭博財物時，當場為警查獲，並扣得
    如附表二所示之物。
三、案經基隆市警察局第二分局報請臺灣基隆地方法院檢察署檢察官偵查起訴。
    理  由
一、訊據被告乙○○、丁○○○、甲○○、壬○○均矢口否認有何賭博及妨害公務之
    犯行，被告乙○○、丁○○○、甲○○均辯稱：查獲地點之基隆市○○街六號地
    下室係作為擺放被告乙○○購買來之機台，於拆除映像管後辦理出口之用，並未
    經營遊藝場；被告壬○○辯稱：係受僱於同案被告乙○○，於查獲地點從事拆除
    映像管工作，並未擔任開分、兌換現金之工作云云。惟查：右揭被告乙○○如何
    於前述時地經營遊藝場擺設電動賭博機具與賭客賭博財物，並與被告丁○○○、
    甲○○、壬○○擔任開分、兌換現金、把風及過濾賭客之工作，賭客賭贏時則視
    機台之種類以一比五或一比十之比率折換現金，並將經警予以查扣張貼封條之機
    具，重新裝上ＩＣ板供顧客賭博，及被告戊○○、丙○○、庚○○、辛○○、己○○分別於前述時地賭博財物等情，業據被告戊○○供稱：「（問：今（二十五
    ）日你進入該處向何人兌換錢幣？）我是向櫃台壬○○兌換的，我拿伍佰元現鈔
    給他，他則拿鑰匙到我要把玩被警方查扣編號二十八號麻將台電玩處開五十分給
    我把玩，每次投注最少一分，最多五分，投注一分贏時可得一分至五分‧‧‧累
    積一分等於拾元，依此換算，我當場把玩麻將台電玩分數累計到七十二分計贏貳
    佰貳拾元，如果把玩到不想玩時可看分數累計多少叫壬○○來洗分，依分數一比
    十換算多少則拿多少現金給我‧‧‧」「（問：你進入該店把玩電玩曾向何人兌
    換錢幣？洗分時曾向何人兌換錢幣？）向壬○○兌換二次，另一位老板乙○○兌
    換三次過，洗分換現鈔乙○○三次，壬○○一次」（見八十八年度偵字第四二一
    五號偵查卷警訊筆錄）、「一比十開分，是壬○○幫我開分，分數可以換錢」（
    見八十八年偵字第四二一五號偵查卷第十頁）、「以一分換十元回來，看誰在看
    場子就向誰換錢回來」「丁○○○、乙○○、甲○○、壬○○均有在查獲地點幫
    我兌換現金」（見本院八十八年十月七日、八十九年五月二日筆錄），被告丙○○供稱：「當時我在該處把玩壹檯噴有二六號白色噴漆之麻將牌電動玩具‧‧‧
    」、「‧‧‧首先我以新台幣伍佰元，向壬○○兌換伍拾分籌碼，隨即在噴有二
    六號白色噴漆之麻將牌電動玩具對賭，每次押籌碼至少壹分，最多可押伍分‧‧
    ‧如果不想把玩時，再根據該電動玩具檯上所顯示之分數，向櫃台人員兌換新台
    幣」（見八十八年度偵字第四二一五號偵查卷警訊筆錄）、「十元一分，是壬○○幫我開分，剩餘分數可以換錢」（見八十八年偵字第四二一五號偵查卷第十頁
    ）、「以一比十開分，當天是『宏』開分‧‧‧，玩完後可以再換錢回來」「分
    數可以一比十兌換現金」（見本院八十八年十月七日、八十九年五月二日筆錄）
    ，被告庚○○供稱：「我在該地下室內打玩彈珠台。我約於今（二十五）日下午
    十九時許進入該地下室內打玩第五十號編號之彈珠台電玩台」「因大門出入口處
    裝設有閉路電眼觀察外面情形，裡面的人就會打開大門鐵捲門讓我進入，今天我
    進入調和街六號地下室是壬○○幫我開的門‧‧‧」、「壬○○與賭博電玩店何
    種關係我不清楚，我知道他是做映像管修復工作，但今天是他幫我開的分」、「
    ‧‧‧打玩比例以一比十計算，每次以十元開一分‧‧‧」「兌換的負責人只要
    乙○○、丁○○○、甲○○皆可兌換價碼及開分」（見八十八年度偵字第四二一
    五號偵查卷警訊筆錄）、「下午七點多是壬○○幫我開門，我以前有去過所以他
    幫我開門，也是他幫我開分的‧‧‧，贏的話可以換錢回來」（見八十八年偵字
    第四二一五號偵查卷第九頁反面）、「彈珠台以一比十計算，看誰在場由誰開分
    ，有時是『好』、『枝』、『雯』」（見本院八十八年十月七日筆錄），被告辛○○供稱：「（問：你於今〈二十五〉日凌晨二時許到調和街六號地下室何目的
    ？）我準備到調和街六號地下室打玩電動玩具」「因該地下室外出入口處裝設有
    閉路電眼，遇有熟人前往，即會打開鐵門讓人進入，再進入另闢陳最電玩之密室
    」、「與服務人員換新台幣硬幣投玩，每次拾元一枚打玩」「兌換比例為一比十
    ，每分可換新台幣拾元‧‧‧」「打玩後可交換獎金的種類有麻將電玩台、彈珠
    台、水果台，交換的獎金比例麻將台每分可換壹拾元，水果台則是一比五，每拾
    元硬幣投進後可得五十分，彈珠台每投一枚拾元可得一點，故每分可得拾元」「
    金錢及獎金之兌換都跟服務台之人員換，老闆、老闆娘、有時和他的（老闆）女
    兒」（見八十八年度偵字第三七四○號偵查卷警訊筆錄）、「（問：向誰開分？
    ）不一定，誰顧店誰開分，都是『好』他們四人負責，以一比十計算」（見本院
    八十八年十月七日筆錄），被告己○○供稱：「於八十八年五月二十五日凌晨二
    時許進去，欲去打玩電玩」「因該店內設有攝影機，走到門口時，鐵門會自動打
    開‧‧‧」「‧‧‧都把玩該店麻將檯，直接以紙幣向老闆兌換十元硬幣，麻將
    檯以十比一計算，若洗三十分，老闆就給三百元現金」（見八十八年度偵字第三
    七四○號偵查卷警訊筆錄）等情明確，復有如附表一、二所示之物扣案可證，被
    告乙○○、丁○○○、甲○○、壬○○空口否認，不足採信，本件事證明確，被
    告等犯行堪以認定。
二、查被告乙○○、丁○○○、甲○○、壬○○共同參與經營、管理之遊藝場頗具規
    模，擺設之電動賭博玩具種類及台數眾多，客觀上即有賴以為業之事實存在，核
    彼等所為，均係犯刑法第二百六十七條之常業賭博罪及第一百三十九條之妨害公
    務罪；被告戊○○、丙○○、庚○○、辛○○、己○○所為，均係犯刑法第二百
    六十六條第一項前段之在公眾得出入之場所賭博罪。被告乙○○、丁○○○、甲○○、壬○○之間，就上開二罪，有犯意之聯絡及行為之分擔，均為共同正犯，
    且所犯上開二罪之間，並有方法、結果之牽連關係，屬牽連犯，應刑法第五十五
    條之規定，從一重之常業賭博罪處斷。又被告乙○○、丁○○○、甲○○、壬○○於八十八年五月二十五日為警查獲後，復共同於相同地點經營遊藝場，係基於
    同一常業賭博之犯意，而繼續為常業賭博之行為，其行為之本質，屬繼續犯性質
    之單純一罪，僅成立一罪。被告戊○○、丙○○、庚○○、辛○○、己○○先後
    多次賭博犯行，時間緊接，方法雷同，且觸犯構成要件相同之罪名，顯係基於概
    括犯意而為，均為連續犯，各應以一罪論，並均加重其刑。被告戊○○、丙○○
    、庚○○、辛○○、己○○除起訴書記載之賭博行為外，其餘如事實欄所述之各
    該賭博之犯行，起訴書雖未敘及，此部分事實與起訴判罪部分有連續犯關係，屬
    裁判上一罪，為起訴效力所及，應併予審理。被告乙○○、丁○○○、甲○○分
    別有事實欄所載之犯罪科刑執行情形，有臺灣基隆地方法院檢察署刑案查註紀錄
    表及本院被告全國前案紀錄表在卷可稽，其等前受有期徒刑執行完畢，五年以內
    再犯本件最重有期徒刑以上之罪，皆為累犯，均應依刑法第四十七條規定加重其
    刑。爰審酌被告乙○○開設遊藝場，供人賭博，經營時間之長短，被告丁○○○
    、甲○○、壬○○分擔實施開分、兌換現金、把風及過濾賭客之行為，甫為警查
    獲不久仍繼續營業，暨被告九人犯罪之動機、手段、對社會善良風氣之危害及犯
    罪後態度等一切情狀，分別量處如主文所示之刑，被告甲○○、壬○○部分並諭
    知易科罰金之折算標準，被告乙○○、丁○○○併科罰部分及被告戊○○、丙○○、庚○○、辛○○、己○○部分則均諭知易服勞役之折算標準。
三、被告乙○○、丁○○○、甲○○、壬○○共同常業賭博部分，為警扣得如附表壹
    所示之物，其中編號一即當場賭博之器具，編號二係賭檯及兌換籌碼處之財物，
    編號三、四為被告乙○○所有供共同被告四人常業賭博犯罪所用之物；如附表貳
    所示之物，其中編號一、二為當場賭博之器具，編號三係賭檯及兌換籌碼處之財
    物，編號四為被告乙○○所有供共同被告四人常業賭博犯罪所用之物，爰依法併
    予宣告沒收。
四、被告庚○○、辛○○、己○○經合法傳喚無正當理由不到庭，本院認為應科罰金
    之案件，爰不待其陳述逕行判決，附此敘明。
據上論斷，應依刑事訴訟法第二百九十九條第一項前段、第三百零六條，刑法第二十
八條、第五十六條、第一百三十九條、第二百六十六條第一項前段、第二項、第二百
六十七條、第五十五條、第四十七條、第四十一條、第四十二條第二項、第三十八條
第一項第二款，罰金罰鍰提高標準條例第一條前段、第二條，判決如主文。
本案經檢察官蔡和憲到庭執行職務。
中      華      民      國      八十九      年    五    月    十八    日
                                        臺灣基隆地方法院刑事第三庭
                                            法   官   陳   湘   琳
右正本證明與原本無異。
對於本件判決如有不服，應於收受送達後十日內，向本院提出上訴書狀，上訴於臺灣
高等法院，並按他造當事人之人數附具繕本。
                                            書記官    李   姿   穎
中      華      民      國      八十九      年    五    月   二十九   日
附錄本案論罪科刑之法條：
刑法第一百三十九條、第二百六十六條、第二百六十七條
附表壹：
┌──┬──────┬─────┬───────┬───────┬───┐
│編號│扣案物品名稱│單位及數量│扣案物品之分類│沒  收  法  條│備  註│
├──┼──────┼─────┼───────┼───────┼───┤
│一  │皇冠水果台  │拾伍台    │當場賭博之器具│刑法第二百六十│      │
│    ├──────┼─────┤（均含ＩＣ板）│六條第二項    │      │
│    │            │          │              │              │      │
│    │撲克牌      │參台      │              │              │      │
│    ├──────┼─────┤              │              │      │
│    │萬里長城麻將│拾肆台    │              │              │      │
│    │台          │          │              │              │      │
│    ├──────┼─────┤              │              │      │
│    │百萬雄兵相棋│肆台      │              │              │      │
│    │台          │          │              │              │      │
│    ├──────┼─────┤              │              │      │
│    │滾珠台      │貳台      │              │              │      │
│    ├──────┼─────┤              │              │      │
│    │彈珠台      │拾伍台    │              │              │      │
│    ├──────┼─────┤              │              │      │
│    │水果精靈    │拾參台    │              │              │      │
│    ├──────┼─────┤              │              │      │
│    │滾力輪      │貳台      │              │              │      │
│    ├──────┼─────┤              │              │      │
│    │霹靂火      │參台      │              │              │      │
│    ├──────┼─────┤              │              │      │
│    │小瑪麗      │貳台      │              │              │      │
├──┼──────┼─────┼───────┼───────┼───┤
│二  │新台幣拾元硬│參仟壹佰捌│在賭檯或兌換籌│同右          │      │
│    │幣          │拾玖枚即參│碼處之財物    │              │      │
│    │            │萬壹仟捌佰│              │              │      │
│    │            │玖拾元    │              │              │      │
├──┼──────┼─────┼───────┼───────┼───┤
│三  │代幣        │拾伍枚    │共同被告乙○○│刑法第三十八條│      │
│    │            │          │所有供常業賭博│第一項第二款  │      │
│    │            │          │犯罪所用之物  │              │      │
├──┼──────┼─────┼───────┼───────┼───┤
│四  │彩票        │參仟玖佰張│同右          │同右          │      │
└──┴──────┴─────┴───────┴───────┴───┘
附表貳：
┌──┬──────┬─────┬───────┬───────┬───┐
│編號│扣案物品名  │單位及數量│扣案物品之分類│沒  收  法  條│備  註│
├──┼──────┼─────┼───────┼───────┼───┤
│一  │編號四至九號│柒塊      │當場賭博之器具│刑法第二百六十│於八十│
│    │電玩之ＩＣ板│          │              │六條第二項    │年五月│
│    ├──────┼─────┤              │              │十五日│
│    │編號十九至三│拾伍塊    │              │              │查扣Ｉ│
│    │十三號麻將台│          │              │              │板之機│
│    │之ＩＣ板    │          │              │              │，重新│
│    ├──────┼─────┤              │              │設ＩＣ│
│    │編號三十九至│拾貳塊    │              │              │      │
│    │五十號霹靂名│          │              │              │      │
│    │銖之ＩＣ板  │          │              │              │      │
│    ├──────┼─────┤              │              │      │
│    │編號五十四至│拾參塊    │              │              │      │
│    │六十六號水果│          │              │              │      │
│    │精靈之ＩＣ板│          │              │              │      │
├──┼──────┼─────┼───────┼───────┼───┤
│二  │編號七十四、│參拾肆台  │當場賭博之器具│同右          │      │
│    │八十三至八十│          │（均含ＩＣ板）│              │      │
│    │五、八十七至│          │              │              │      │
│    │一○五、一○│          │              │              │      │
│    │七至一一一、│          │              │              │      │
│    │一一三至一一│          │              │              │      │
│    │八號電玩    │          │              │              │      │
├──┼──────┼─────┼───────┼───────┼───┤
│三  │新台幣      │伍仟陸佰元│在賭檯或兌換籌│同右         │      │
│    │            │          │碼處之財物    │              │      │
├──┼──────┼─────┼───────┼───────┼───┤
│四  │代幣        │壹佰參拾伍│共同被告乙○○│刑法第三十八條│      │
│    │            │枚        │所有供常業賭博│第一項第二款  │      │
│    │            │          │犯罪所用之物  │              │      │
└──┴──────┴─────┴───────┴───────┴───┘


司法院資訊處製作；財團法人民間司法改革基金會備份。
